臺灣高等法院刑事判決
110年度交上易字第79號
上  訴  人  臺灣士林地方檢察署檢察官
被      告  陳柏宇



上列上訴人因被告過失傷害案件，不服臺灣士林地方法院109年
度審交易字第1057號，中華民國110年1月12日第一審判決（起訴
案號：臺灣士林地方檢察署109年度偵字第15795號），提起上訴
，本院判決如下：
    主  文
上訴駁回。
    事實及理由
一、本案經本院審理結果，認原審以被告陳柏宇係犯刑法第284
    條前段之過失傷害罪，且符合自首要件予以減輕其刑，並審
    酌被告騎乘普通重型機車參與道路交通，於轉彎時本應注意
    其他車輛，竟未注意及此，貿然右轉，因而與告訴人梁卓衡
    騎乘之腳踏自行車發生碰撞，致告訴人受有頭部外傷合併頭
    部擦傷、胸部挫傷、左踝擦挫傷、雙手麻痛、右手食指擦傷
    之傷害，所為非是，惟念其犯罪後坦承犯行，雖有意與告訴
    人和解，然雙方對賠償金額之認知尚有差距而迄未和解，考
    量被告未婚、無子女，現於大學就讀中，生活費來源係父母
    親提供之家庭、經濟、生活狀況及智識程度，兼衡被告之過
    失程度、告訴人所受傷勢輕重等一切情狀，判處拘役50日，
    如易科罰金，以新臺幣（下同）1000元折算1日，核其認事
    用法及量刑均無不當，應予維持，並引用第一審判決書記載
    之事實、證據及理由（如附件）。
二、檢察官上訴意旨略以：告訴人因被告之過失行為，身體及精
    神均受有重大創傷，被告事發後迄今未與告訴人達成和解，
    全無悔改之意，犯後態度難謂尚佳，原審僅判處被告拘役50
    日，難認妥適，請求撤銷另為適當之判決等語。
三、按量刑之輕重，係屬事實審法院得依職權自由裁量之事項，
    苟已斟酌刑法第57條各款所列情狀，而未逾越法定刑度，不
    得遽指為違法（最高法院72年台上字第6696號判例意旨參照
    ）。且法院對於被告為刑罰裁量時，必須以行為人之罪責為
    依據，而選擇與罪責程度相當之刑罰種類，並確定與罪責程
    度相稱之刑度。縱使基於目的性之考量，認定有犯罪預防之
    必要，而必須加重裁量時，亦僅得在罪責相當性之範圍內加
    重，不宜單純為強調刑罰之威嚇功能，而從重超越罪責程度
    為裁判，務求「罪刑相當」。且在同一犯罪事實與情節，如
    別無其他加重或減輕之原因，下級審量定之刑，亦無過重或
    失輕之不當情形，則上級審法院對下級審法院之職權行使，
    原則上應予尊重（最高法院85年度台上字第2446號判決意旨
    參照）。
四、經查：
　㈠被告於本院準備程序及審理時已坦承犯行，並有原審判決所
    引用之證據在卷可佐，足認被告確係犯刑法第284條前段之
    過失傷害罪甚明。原審以被告罪證明確，且符合自首減刑之
    要件，並詳細審酌前情，量處被告拘役50日，如易科罰金，
    以1000元折算1日，已詳予斟酌刑法第57條各款所列情形，
    並具體說明量刑之理由，核無逾越法定刑度，或濫用自由裁
    量權限之違法或不當之情事。
　㈡又依卷附新光吳火獅紀念醫院於民國109年8月19日出具告訴
    人之診斷證明書中記載病名為「⒈頭部外傷合併頭部擦傷、⒉
    胸部挫傷、⒊左踝擦挫傷、⒋雙手麻痛、⒌右手食指擦傷」、
    醫師囑言為「病人因上述原因於109年8月19日下午6時19分
    至本院急診求診，經診治及留觀後，於8月19日晚間10時20
    分出院，宜休養3日，並持續門診追蹤治療」等內容（見臺
    灣士林地方檢察署109年度偵字第15795號卷第31頁），可見
    告訴人於本件事故發生後，最初係於上開醫院就診，斯時經
    診斷所受之傷害僅係挫傷、擦傷及其主觀陳述之麻痛，但告
    訴人卻請求被告賠償高達55萬7600元之金額（見臺灣士林地
    方法院109年度審交易字第1057號卷第23頁），顯已逾年僅
    約20歲、尚在就學之人所能立即負擔之金額，方使雙方迄今
    仍未能達成和解，自未能以被告尚未賠償告訴人所受損害一
    節，遽為加重被告刑度之事由。至告訴人固另提出上開醫院
    於109年11月6日出具載有病名為「外傷性頸椎3-4，4-5，5-
    6，6-7椎間盤突出症併頸髓病變」、醫師囑言為「於109/08
    /21、109/09/04、109/09/18、109/11/06至本院神經外科門
    診共就診4次，建議手術治療，繼續門診追蹤」等內容之診
    斷證明書（見本院卷第91頁）；惟單依該診斷證明書之內容
    ，並未能認定告訴人所受前開傷害確係因本件事故所致，告
    訴人復未提出其餘事證供參，故在無證據可佐證原審有未慮
    及之特殊情節之情形下，即難憑此逕予加重被告之刑。　　
五、綜此，檢察官所執前揭上訴意旨提起上訴，自無理由，應予
    駁回。
據上論斷，應依刑事訴訟法第368條、第373條，判決如主文。
本案經檢察官楊冀華提起公訴，檢察官許梨雯提起上訴，檢察官
林奕彣到庭執行職務。
中　　華　　民　　國　　110 　年　　8 　　月　　18　　日
                  刑事第四庭  審判長法　官  陳筱珮
                                    法　官  吳元曜
                                    法　官  羅郁婷
以上正本證明與原本無異。
不得上訴。
                                    書記官  蔡易霖
中　　華　　民　　國　　110 　年　　8 　　月　　18　　日
附錄：本案論罪科刑法條全文
中華民國刑法第284條
因過失傷害人者，處一年以下有期徒刑、拘役或十萬元以下罰金
；致重傷者，處三年以下有期徒刑、拘役或三十萬元以下罰金。

附件
臺灣士林地方法院刑事判決　　　　 109年度審交易字第1057號
公　訴　人　臺灣士林地方檢察署檢察官
被　　　告　陳柏宇　男　20歲（民國00年0月0日生）
                    身分證統一編號：Z000000000號
                    住○○市○○區○○路000號4樓
                    居臺北市○○區○○路000號4樓
上列被告因過失傷害案件，經檢察官提起公訴（109 年度偵字第
15795 號），被告於本院準備程序中就被訴事實為有罪之陳述，
經本院裁定改依簡式審判程序審理，並判決如下：
    主  文
陳柏宇犯過失傷害罪，處拘役伍拾日，如易科罰金，以新臺幣壹
仟元折算壹日。
    事  實
一、陳柏宇於民國109 年8 月19日17時39分許，騎乘車牌號碼00
    0-0000號普通重型機車，沿臺北市士林區百齡右岸堤外便道
    之引道由北往南方向行駛欲右轉時，本應注意車前狀況及兩
    車並行之間隔，並隨時採取必要之安全措施，而依當時天候
    晴、日間有自然光線、路面係乾燥無缺陷之柏油路、路況無
    障礙物、視距良好，並無任何不能注意之情形，竟疏未注意
    及此，即貿然右轉，適有梁卓衡騎乘腳踏自行車，沿同路段
    同方向行駛至該處，陳柏宇機車之右後車身因而與梁卓衡自
    行車之左前車頭發生碰撞，致梁卓衡人車倒地，並受有頭部
    外傷合併頭部擦傷、胸部挫傷、左踝擦挫傷、雙手麻痛、右
    手食指擦傷等傷害。陳柏宇在有偵查犯罪職權之公務員知悉
    前，向到場處理之員警坦承其肇事，自首犯罪而接受裁判。
二、案經梁卓衡訴由臺北市政府警察局士林分局報告臺灣士林地
    方檢察署檢察官偵查起訴。
    理  由
壹、程序部分：
    被告陳柏宇所犯係死刑、無期徒刑、最輕本刑為3 年以上有
    期徒刑以外之罪，被告於本院準備程序中就被訴事實為有罪
    之陳述，經告知簡式審判程序之旨，並聽取檢察官及被告之
    意見後（見本院109 年度審交易字第1057號卷【下稱本院卷
    】第28至29頁），本院認無不得或不宜改依簡式審判程序進
    行之處，依刑事訴訟法第273 條之1 第1 項、第284 條之1
    ，裁定進行簡式審判程序，是本件之證據調查，依同法第27
    3 條之2 規定，不受同法第159 條第1 項、第161 條之2 、
    第161 條之3 、第163 條之1 及第164 條至第170 條規定之
    限制，合先敘明。
貳、認定犯罪事實所憑之證據及其認定之理由：
一、上開犯罪事實，業據被告於警詢、偵訊、本院準備程序及審
    理時均坦承不諱（見臺灣士林地方檢察署109 年度偵字第15
    795 號卷【下稱偵卷】第23至26、81頁，本院卷第28、32頁
    ），核與證人即告訴人梁卓衡於警詢、偵訊時證述情節相符
    （見偵卷第24頁、第31頁），並有臺北市政府警察局士林分
    局交通分隊道路交通事故談話紀錄表、道路交通事故現場圖
    、道路交通事故補充資料表、道路交通事故調查報告表㈠、㈡
    、臺北市政府警察局道路交通事故初步分析研判表、財團法
    人新光吳火獅紀念醫院乙種診斷證明書、現場及車損照片共
    8 張、現場監視錄影器錄影光碟1 片等件在卷可佐（見偵卷
    第39至49頁、第55至57頁、第71至73頁），足見被告之任意
    性自白與事實相符，堪予採信。按汽車行駛時，駕駛人應注
    意車前狀況及兩車並行之間隔，並隨時探取必要之安全措施
    ，道路交通安全規則第94條第3 項定有明文。經查，本件事
    故當時天候晴、日間有自然光線、路面係乾燥無缺陷之柏油
    路、路況無障礙物、視距良好等情，有前揭道路交通事故調
    查報告表㈠在卷可稽，是被告並無不能注意之情事，卻疏未
    注意上開規定，貿然右轉，以致肇事，而告訴人亦因此受有
    事實欄所示之傷害，是被告前開駕駛行為，實有過失，且與
    告訴人之受傷結果間顯有相當因果關係，至為明確。
二、綜上，本案事證明確，被告前開過失傷害犯行洵堪認定，應
    依法論科。
參、論罪科刑：
一、核被告所為，係犯刑法第284 條前段之過失傷害罪。又被告
    於肇事後，在有偵查犯罪職權之公務員知悉前，向到場處理
    之員警坦承其肇事，自首而接受裁判等情，有臺北市政府警
    察局道路交通事故肇事人自首情形紀錄表存卷可參（見偵卷
    第53頁），爰依刑法第62條前段規定，減輕其刑。
二、爰以行為人之責任為基礎，並審酌被告騎乘普通重型機車參
    與道路交通，於轉彎時本應注意其他車輛，竟未注意及此，
    貿然右轉，因而與告訴人騎乘之腳踏自行車發生碰撞，致告
    訴人受有事實欄一所載之傷害，所為非是，惟念其犯罪後坦
    承犯行，雖有意與告訴人和解，然雙方對賠償金額之認知尚
    有差距而迄未和解（見本院卷第23頁），考量被告未婚、無
    子女，現於大學就讀中，生活費來源係父母親提供之家庭、
    經濟、生活狀況及智識程度，兼衡被告之過失程度、告訴人
    所受傷勢輕重等一切情狀，量處如主文所示之刑，並諭知易
    科罰金之折算標準，以示懲儆。
據上論斷，應依刑事訴訟法第273 條之1 第1 項、第299 條第1
項前段，刑法第284 條前段、第62條前段、第41條第1 項前段，
刑法施行法第1 條之1 第1 項，判決如主文。
本案經檢察官楊冀華提起公訴，檢察官許梨雯到庭執行職務。
中　　華　　民　　國　 110　　年　　1 　　月　　12　　日
                  刑事第二庭法  官  林季緯
以上正本證明與原本無異。
如不服本判決應於收受送達後20日內向本院提出上訴書狀，並應
敘述具體理由。其未敘述上訴理由者，應於上訴期間屆滿後20日
內向本院補提理由書（均須按他造當事人之人數附繕本）「切勿
逕送上級法院」。
                            書記官  李文瑜
中　　華　　民　　國　 110　　年　　1 　　月　　13　　日
附錄本案論罪科刑法條全文：
刑法第284條
因過失傷害人者，處一年以下有期徒刑、拘役或十萬元以下罰金
；致重傷者，處三年以下有期徒刑、拘役或三十萬元以下罰金。